【裁判字號】    96,易,244
【裁判日期】    980123
【裁判案由】    竊盜等
【裁判全文】
臺灣臺東地方法院刑事判決               96年度易字第217號
                                       96年度易字第244號
公  訴  人  臺灣臺東地方法院檢察署檢察官
被      告  戊○○
                    （現另案於臺灣臺東監獄執行中）
上列被告因竊盜案件，經檢察官提起公訴（96年度偵字第358、3
78、525、948、1158、1314、1315號）及追加起訴（96年度偵字
第1314、1359、1433、1583號），本院依簡式審判程序審理判決
如下：
    主    文
戊○○犯如附表所示之罪，各處如附表所示之刑，應執行有期徒
刑壹年肆月。扣案之破壞剪壹支、麻繩壹條，均沒收。
    犯罪事實
一、戊○○單獨或分別與丙○○（業經本院判決）、丁○○（業
    經本院判決）、林玉鳳（俟到案後另行審結），基於意圖為
    自己不法所有之犯意及犯意聯絡，先後於附表所示之時間、
    地點，以攜帶如附表編號1至6所示客觀上足供兇器使用之工
    具或徒手搬運之方式，竊取如附表所示被害人之財物。嗣於
    民國96年2月11日晚上9時許，丙○○在接受警方詢問時，主
    動提供麻繩（戊○○所有供犯本案附表編號2、3所用之物）
    等工具，及戊○○於96年5月4日下午5時許，主動向警方自
    首附表編號1、4、5之竊盜事實，始查悉上情。
二、案經臺東縣警察局關山分局報告臺灣臺東地方法院檢察署檢
    察官偵查起訴。
    理    由
一、據以論罪之證據名稱：
（一）被告戊○○於警詢、檢察官偵訊及本院準備程序、審理時
      之自白。
（二）證人陳木林、吳振宗、林惠鴦、楊金山、陳俊義、乙○○
      於警詢中之證詞。
（三）會勘紀錄2份、線路失竊現場調查報告表3份、現場照片52
      張、現場圖6紙、現場測繪圖1紙、現場位置示意圖1紙、
      電纜失竊登記表1份。
（四）扣案之破壞剪1支、麻繩1條。
（五）上開證據均互核相符，被告戊○○之任意性自白與事實相
      符，堪以採信。被告前揭犯行，事證明確，應依法論科。
二、論罪與科刑：
（一）查被告戊○○為如附表編號1至4所示之行為後，刑法業於
      94年2月2日修正公布，並於95年7月1日生效施行，關於刑
      法變更後之新舊法律適用問題，均應依修正後刑法第2條
      第1項「行為後法律有變更者，適用行為時之法律。但行
      為後之法律有利於行為人者，適用最有利於行為人之法律
      」之規定，依「從舊從輕」之原則，以為決定；且比較時
      應就罪刑有關之共犯、未遂犯、想像競合犯、牽連犯、連
      續犯、結合犯，以及累犯加重、自首減輕暨其他法定加減
      原因（如身分加減）與加減例等一切情形，綜其全部罪刑
      之結果而為比較（最高法院著有95年度第8次刑事庭會議
      決議可資參照）。茲就本案涉及之新舊法比較部分，說明
      如下：
   1、被告行為時即修正前刑法第28條規定：「二人以上共同『
      實施』犯罪之行為者，皆為共同正犯。」，修正後刑法第
      28條規定：「二人以上共同『實行』犯罪之行為者，皆為
      共同正犯。」，將舊法之「實施」修正為「實行」，而原
      「實施」之概念，包含陰謀、預備、著手及實行等階段之
      行為，修正後僅共同實行犯罪行為始成立共同正犯，是修
      正後新法共同正犯之範圍已有限縮，排除陰謀犯、預備犯
      之共同正犯，新舊法就共同正犯之範圍既因此而有變動，
      自屬犯罪後法律有變更，而非僅屬純文字修正，應有新舊
      法比較適用之問題（最高法院96年度臺上字第934號判決
      意旨參照），而本案被告無論依新舊法均成立共同正犯，
      適用新法並未對被告較有利，自應適用被告行為時即修正
      前之規定。
   2、舊法第56條連續犯之規定業已刪除，此刪除雖非犯罪構成
      要件之變更，但顯已影響行為人刑罰之法律效果，自屬法
      律有變更，依刑法第2條第1項規定，比較新舊法結果，仍
      應適用較有利於被告戊○○之行為時法律，即舊法論以連
      續犯。
   3、修正前刑法第51條第5款原規定「宣告多數有期徒刑者，
      於各刑中之最長期以上，各刑合併之刑期以下，定其刑期
      。但不得逾20年」，修正後刑法第51條第5款規定「宣告
      多數有期徒刑者，於各刑中之最長期以上，各刑合併之刑
      期以下，定其刑期。但不得逾30年」，此修正雖非犯罪構
      成要件之變更，然已影響行為人刑罰之法律效果，仍屬法
      律之變更。又裁判確定前犯數罪，其中一罪在新法施行前
      者，仍應依新法第2條第1項之規定，適用最有利於行為人
      之法律（最高法院前揭決議意旨參照）。經比較新舊法之
      結果，修正後刑法數罪併罰規定並未較有利於被告，是揆
      諸前揭說明，就被告於本件所為之各犯行，仍應依修正前
      刑法第51條第5款規定，定其應執行之刑。
   4、經比較前述新、舊法結果，修正後規定並未較有利於行為
      人，則應依修正後刑法第2條第1項前段規定，適用行為時
      之法律。
（二）按刑法第321條第1項第3款之攜帶兇器竊盜罪，係以行為
      人攜帶兇器為其加重條件，此所謂兇器，其種類並無限制
      ，凡客觀上足以對人之生命、身體、安全構成威脅，具有
      危險性之兇器為已足，並不以攜帶之初有行兇之意圖為必
      要，最高法院79年臺上字第5253號判例意旨可資參照。查
      本案被告攜至犯附表編號1至6所示失竊地點之破壞剪、鐵
      剪、鐵條等物，均係金屬材質、質地堅硬之物，倘持以抵
      拒，足以危害於他人生命、身體之安全，客觀上應認均屬
      兇器無疑。又按刑法分則或刑法特別法中規定之結夥二人
      或三人以上之犯罪，應以在場共同實施或在場參與分擔實
      施犯罪之人為限，不包括同謀共同正犯在內。司法院大法
      官會議釋字第109號解釋「以自己共同犯罪之意思，事先
      同謀，而由其中一部分之人實施犯罪之行為者，均為共同
      正犯」之意旨，雖明示將「同謀共同正犯」與「實施共同
      正犯」併包括於刑法總則第28條之「正犯」之中，但此與
      規定於刑法分則或刑法特別法中之結夥犯罪，其態樣並非
      一致（最高法院76年度台上字第7210號判例參照）。被告
      就附表編號7所示之竊盜事實，有到場參與，合於刑法第
      321條第1項第4款結夥三人以上之要件。
（三）核被告戊○○所為如附表編號1至6之犯行，均係犯刑法第
      321條第1項第3款之攜帶兇器竊盜罪，所為如附表編號7之
      犯行，係犯同法第321條第1項第4款之結夥三人以上竊盜
      罪，所為如附表編號8之犯行，係犯同法第320條第1項之
      普通竊盜罪。又起訴書就附表編號3部分，並未起訴被告
      戊○○，惟業經公訴人於本院審理時以言詞追加起訴，併
      此陳明。被告戊○○與共同被告丁○○、丙○○、林玉鳳
      ，分別就附表編號2、3、6、7、8所示各次竊盜犯行（詳
      如附表「參與之行為人」欄所載），均各自有犯意之聯絡
      及行為之分擔，均為共同正犯。又被告所為如附表編號1
      至4之犯行，其犯罪時間緊接，所犯均為攜帶兇器竊盜罪
      構成要件之行為，顯係基於概括犯意為之，應依修正前刑
      法第56條連續犯規定，論以一罪，並加重其刑。另被告所
      為上開各罪，犯意各別、行為互殊，應予分論併罰。又按
      犯人在犯罪未發覺之前，向檢察官或司法警察官告知其犯
      罪，而不逃避接受裁判，即與刑法第62條前段規定自首之
      條件相符；而所謂未發覺，乃指犯罪事實未為有偵查犯罪
      職權之公務員發覺，或犯罪事實雖已發覺，而犯人為誰，
      尚不知者而言。查被告於有偵查犯罪權限之公務員尚未發
      覺如附表編號1、4、5之竊盜犯行前，主動向該管公務員
      自首上開竊盜犯行而接受裁判之情，有被告於96年5月4日
      之警詢筆錄附卷可參，與自首要件相符，應依刑法第62條
      前段規定就該罪各減輕其刑，並就前述連續犯加重部分，
      先加後減之。爰審酌被告正值盛壯之年，卻不知努力工作
      以獲取正當報酬，反以攜帶兇器、結夥三人以上等方式，
      多次竊取他人財物，影響社會治安重大及其所獲之財物價
      值、數量甚鉅，暨被告犯後坦承全部犯行之犯後態度及竊
      盜之動機、目的、手段，其生活狀況、智識程度等一切情
      狀，各量處如主文所示之刑。又被告所為附表所示之犯行
      ，均係在96年4月24日以前，所犯符合中華民國九十六年
      罪犯減刑條例第2條所定之減刑條件，應依該減刑條例第2
      條第1項第3款之規定，均減其宣告刑2分之1，並定其應執
      行之刑。
（四）按從刑附屬於主刑，除法律有特別規定者外，依主刑所適
      用之法律，最高法院前揭會議決議意旨可資參照，又法院
      科刑判決所適用之法律，無論係對主刑、從刑或之加重，
      減輕與免除等項，除法律別有規定外，均應本統一性或整
      體性之原則而適用之，不容與主刑所適用之法律任意割裂
      而適用其他法律，最高法院70年度臺上字第3149號判決意
      旨亦同此見。又按刑法第38條第3項係規定「犯罪行為人
      」所有供犯罪所用之物，得宣告沒收，並非規定屬「被告
      」所有之物，始得宣告沒收，而共同正犯於意思聯絡範圍
      內，組成一共犯團體，團體中之任何成員均為「犯罪行為
      人」，供犯罪所用之物，只要屬於「犯罪行為人」所有，
      均得宣告沒收，不以必屬於本件被告所有者為限（最高法
      院92年度台上字第787號判決意旨參照）。扣案之破壞剪1
      支，為附表編號2之竊盜共犯即共同被告丁○○所有，供
      本件被告戊○○犯附表編號1、2、4、5所載竊盜犯行所用
      之物，業據被告戊○○自承在卷，另扣案之麻繩1條則為
      被告戊○○所有，供其犯附表編號2、3竊盜犯行所用之物
      ，業據被告戊○○自承及共同被告丙○○證述在卷，自均
      應各依修正前、後之刑法第38條第1項第2款宣告沒收之。
      至於被告持以竊取附表編號3、6所示電纜線所使用之鐵剪
      1把，及竊取附表編號4、5所示電纜線使用之鐵條2支，既
      均未經扣案，無法證明是否尚未滅失，且與公共利益無涉
      ，為免執行困難，爰不併予宣告沒收，附此說明。
三、應適用之法條：
    依刑事訴訟法第273條之1第1項、第299條第1項前段、第300
    條、第310條之2、第454條，刑法第2條第1項前段、（修正
    前後）第28條、（修正前）第56條、第320條第1項、第321
    條第1項第3款、第4款、第62條前段、（修正前、後）第38
    條第1項第2款、第51條第5款，刑法施行法第1條之1第1項、
    第2項前段，中華民國九十六年罪犯減刑條例第2條第1項第3
    款、第7條，判決如主文。
本案經檢察官甲○○到庭執行職務
中    華    民    國    98    年    1     月    23    日
                  刑事第二庭    法  官  盧亨龍
以上正本證明與原本無異。
如不服本判決應於收受送達後10日內向本院提出上訴書狀，並應
敘述具體理由；其未敘述上訴理由者，應於上訴期間屆滿後20日
內向本院補提理由書（均須按他造當事人之人數附繕本）。「切
勿逕送上級法院」。告訴人或被害人對於本判決如有不服，請書
具不服之理由狀，請求檢察官上訴者，其上訴期間之計算係以檢
察官收受判決正本之日期為準。
                                書記官  陳昭穎
中    華    民    國    98    年    1     月    23    日
附表
  ┌──┬───┬───┬────┬─────┬────┬──────┐
  │編號│      │      │竊盜地點│          │        │            │
  │    │參與之│時  間│及行為方│被害人及失│所犯法條│罪名及宣告刑│
  │    │行為人│      │式或使用│竊財物    │        │            │
  │    │      │      │之工具  │          │        │            │
  ├──┼───┼───┼────┼─────┼────┼──────┤
  │    │戊○○│95年1 │臺東縣鹿│臺灣電力公│刑法第32│戊○○共同連│
  │1   │      │月間某│野鄉龍田│司；電線桿│1條第1項│續攜帶兇器竊│
  │    │      │日某時│村光榮路│電纜線3條 │第3款加 │盜，處有期徒│
  │    │      │許    │20號；破│，共約66公│重竊盜罪│刑壹年，減為│
  │    │      │      │壞剪1支 │尺        │        │有期徒刑陸月│
  │    │      │      │（丁○○│          │        │。扣案之破壞│
  │    │      │      │所有）  │          │        │剪壹支、麻繩│
  │    │      │      │        │          │        │壹條均沒收。│
  ├──┼───┼───┼────┼─────┼────┤            │
  │    │丁○○│95年3 │臺東縣鹿│臺灣電力公│刑法第32│            │
  │    │、黃己│月2日 │野鄉臺9 │司; 台電編│1條第1項│            │
  │2   │人    │晚上某│線東33線│號50-1727 │第3款加 │            │
  │    │      │時許  │往紫熹山│號電箱之電│重竊盜罪│            │
  │    │      │      │莊轉彎處│纜359.1公 │        │            │
  │    │      │      │；破壞剪│尺        │        │            │
  │    │      │      │1支（陳 │          │        │            │
  │    │      │      │金成所有│          │        │            │
  │    │      │      │）、麻繩│          │        │            │
  │    │      │      │1條（攀 │          │        │            │
  │    │      │      │爬用；黃│          │        │            │
  │    │      │      │己人所有│          │        │            │
  │    │      │      │）      │          │        │            │
  ├──┼───┼───┼────┼─────┼────┤            │
  │    │丁○○│95年3 │臺東縣鹿│臺灣電力公│刑法第  │            │
  │3   │、黃己│月間某│野鄉鹿野│司所有；台│321條第1│            │
  │    │人    │日晚上│段548-2 │電編號50-1│項第3款 │            │
  │    │      │某時許│地號旁之│727-96號電│加重竊盜│            │
  │    │      │      │防汛道路│箱上方之電│罪      │            │
  │    │      │      │；鐵剪1 │纜線430.5 │        │            │
  │    │      │      │支（未扣│公尺      │        │            │
  │    │      │      │案）、麻│          │        │            │
  │    │      │      │繩1條（ │          │        │            │
  │    │      │      │攀爬用；│          │        │            │
  │    │      │      │戊○○所│          │        │            │
  │    │      │      │有）    │          │        │            │
  ├──┼───┼───┼────┼─────┼────┤            │
  │    │戊○○│95年5 │臺東縣鹿│臺灣電力公│刑法第32│            │
  │4   │      │月間某│野鄉197 │司；編號為│1條第1項│            │
  │    │      │日某時│線24公里│寶華山分線│第3款加 │            │
  │    │      │許    │500公尺 │9Y20電纜線│重竊盜罪│            │
  │    │      │      │路段；破│約20公尺  │        │            │
  │    │      │      │壞剪1支 │          │        │            │
  │    │      │      │（丁○○│          │        │            │
  │    │      │      │所有）、│          │        │            │
  │    │      │      │鐵條2支 │          │        │            │
  │    │      │      │（攀爬用│          │        │            │
  │    │      │      │；未扣案│          │        │            │
  │    │      │      │）      │          │        │            │
  ├──┼───┼───┼────┼─────┼────┼──────┤
  │    │戊○○│95年7 │臺東縣鹿│臺灣電力公│刑法第32│戊○○攜帶兇│
  │    │      │月間某│野鄉濃永│司；編號為│1條第1項│器竊盜，處有│
  │5   │      │日某時│安村永德│永德分線14│第3款加 │期徒刑捌月，│
  │    │      │許    │路136號 │之電纜線3 │重竊盜罪│減為有期徒刑│
  │    │      │      │前；破壞│條，約43公│        │肆月。扣案之│
  │    │      │      │剪1支（ │尺        │        │破壞剪壹支沒│
  │    │      │      │丁○○所│          │        │收。        │
  │    │      │      │有）、鐵│          │        │            │
  │    │      │      │條2支（ │          │        │            │
  │    │      │      │攀爬用；│          │        │            │
  │    │      │      │未扣案）│          │        │            │
  ├──┼───┼───┼────┼─────┼────┼──────┤
  │    │丁○○│95年7 │臺東縣卑│臺灣電力公│刑法第32│戊○○共同攜│
  │6   │、黃己│月21日│南鄉賓朗│司所有；電│1條第1項│帶兇器竊盜，│
  │    │人    │上午5 │村後湖71│線桿上之電│第3款加 │處有期徒刑捌│
  │    │      │時許  │號旁；鐵│纜線約307 │重竊盜罪│月，減為有期│
  │    │      │      │剪1支（ │公尺      │        │徒刑肆月。  │
  │    │      │      │未扣案）│          │        │            │
  ├──┼───┼───┼────┼─────┼────┼──────┤
  │    │丁○○│95年8 │臺東縣臺│國統國際股│刑法第32│戊○○結夥三│
  │7   │、黃己│月間某│東市建農│份有限公司│1條第1項│人以上竊盜，│
  │    │人、林│日晚上│路71號旁│所有；白鐵│第4款加 │處有期徒刑捌│
  │    │菊美、│      │之魚塭；│馬達6具， │重竊盜罪│月，減為有期│
  │    │林玉鳳│      │結夥三人│及連接到水│        │徒刑肆月。  │
  │    │      │      │以上徒手│車的電纜線│        │            │
  │    │      │      │搬運    │          │        │            │
  ├──┼───┼───┼────┼─────┼────┼──────┤
  │    │戊○○│96年4 │臺東縣卑│楊金山；白│刑法第32│戊○○共同竊│
  │8   │、林菊│月15日│南鄉利吉│鐵層板12片│0條第1項│盜，處有期徒│
  │    │美    │晚上10│村10鄰1 │、白鐵煙罩│普通竊盜│刑肆月，減為│
  │    │      │時許  │號前之工│2台、白鐵 │罪      │有期徒刑貳月│
  │    │      │      │寮；徒手│鐵製冰箱1 │        │。          │
  │    │      │      │搬運    │台        │        │            │
  └──┴───┴───┴────┴─────┴────┴──────┘
附錄本案論罪科刑法條全文：
刑法第320條第1項
意圖為自己或第三人不法之所有，而竊取他人之動產者，為竊盜
罪，處5年以下有期徒刑、拘役或5百元以下罰金。
刑法第321條
犯竊盜罪而有左列情形之一者，處6月以上、5年以下有期徒刑：
一  於夜間侵入住宅或有人居住之建築物、船艦或隱匿其內而犯
    之者。
二  毀越門扇、牆垣或其他安全設備而犯之者。
三  攜帶兇器而犯之者。
四  結夥三人以上而犯之者。
五  乘火災、水災或其他災害之際而犯之者。
六  在車站或埠頭而犯之者。
前項之未遂犯罰之。


司法院資訊處製作；財團法人民間司法改革基金會備份。
